【裁判字號】    97,上訴,4069
【裁判日期】    980202
【裁判案由】    強盜等
【裁判全文】
臺灣高等法院刑事判決                97年度上訴字第4069號
上  訴  人  臺灣板橋地方法院檢察署檢察官
上  訴  人
即  被  告  乙○○
            丙○○
            丁○○
共同指定辯護人  本院公設辯護人陳德仁
上列上訴人因被告強盜等案件，不服臺灣板橋地方法院96年度訴
字第2634號，中華民國97年4月10日第一審判決（起訴案號：臺
灣板橋地方法院檢察署96年度偵字第14337號），提起上訴，本
院判決如下：
    主  文
原判決關於乙○○、丙○○、丁○○共同以強暴使人行無義務之
事部分及乙○○定應執行刑部分，均撤銷。
乙○○共同以強暴脅迫之方法剝奪人之行動自由，處有期徒刑肆
月，如易科罰金以新臺幣壹仟元折算壹日。
丙○○、丁○○共同以強暴脅迫之方法剝奪人之行動自由，各處
有期徒刑參月，如易科罰金，均以新臺幣壹仟元折算壹日。
其他上訴駁回。
    事  實
一、乙○○之妹許千妙與甲○○同居期間初期，因甲○○並無工
    作，由許千妙支付生活費用，甲○○與許千妙分手後，雙方
    仍有財務糾葛，許千妙認為包含刷卡及貸款，甲○○積欠新
    臺幣（下同）20萬餘元，造成其財務負擔無法支付信用卡債
    ，遂向其兄乙○○投訴，乙○○為代許千妙向甲○○催討上
    開債務，遂邀友人丙○○、丁○○，於民國96年6月14日22
    時40分許，前往臺北縣板橋市○○路1巷26弄26號3樓303 室
    甲○○租屋處樓下等候甲○○，待甲○○返回住處時，乙○○、丙○○、丁○○基於共同以強暴脅迫方式剝奪人行動自
    由之犯意聯絡，由乙○○向甲○○恫嚇稱：「你欠我妹錢，
    把錢拿出來」，甲○○不從，乙○○以手打甲○○腹部兩下
    ，甲○○心生畏懼，遂在自由行動意志受強暴行為抑制之情
    形下，由乙○○、丙○○、丁○○三人押上3樓303室租屋處
    ，乙○○表示甲○○積欠許千妙款項一定要歸還，並要求簽
    發本票，否則要讓甲○○死、活不下去，丙○○、丁○○並
    在旁助勢，甲○○因身體腹部已受乙○○毆打，又續受乙○○出言脅迫，無從抗拒，遂允諾簽發本票15張及借據1張，
    惟乙○○見甲○○簽發之本票3張草率簽寫，有諸多錯字，
    竟自行萌生傷害之犯意，持酒瓶往甲○○額頭上砸，導致甲○○受有前額挫打裂傷等傷害（乙○○之傷害罪行，原審論
    處有期徒刑3月，業據其撤回上訴而確定），在甲○○簽發
    完整本票15張（票號：31452至31461號、31464至31468號，
    面額均為1萬元、發票日期：96年7月20日起至97年8月20日
    止）後，乙○○並取走甲○○之身分證、健保卡、行車執照
    及其認為屬許千妙所有之CASIO數位相機1台，欲作為甲○○
    清償還款之擔保品，而甲○○簽完本票及借據後，見乙○○
    未取得現款仍不願離去，行動自由仍受剝奪，即向乙○○、
    丙○○、丁○○陳稱：可向其兄借錢償還等語，乙○○、丙○○、丁○○不疑有他，即由乙○○騎乘車號CYM-759號重
    型機車搭載甲○○，而丙○○、丁○○則各騎乘其所有之機
    車在後尾隨，避免甲○○脫逃，迄於翌日（15日）凌晨零時
    15分許，行經臺北縣板橋市○○○路516號前，甲○○見路
    旁有警方臨檢，遂跳下車，向警方呼救，乃重獲行動自由，
    旋警方當場逮捕乙○○、丙○○、丁○○，並在乙○○所騎
    乘重型機車置物箱內查扣上開本票15張、借據1張、甲○○
    身分證、健保卡、行車執照各1張及卡西歐數位相機1台（均
    已發交甲○○領回），並至甲○○租屋處起出血衣、血褲各
    1件、3張丟棄於垃圾桶之作廢本票、酒瓶1個，循線查出上
    情。
二、案經甲○○訴由臺灣板橋地方法院檢察署檢察官偵查起訴。
    理  由
壹、認定被告有罪，關於證據能力之理由：
一、告訴人甲○○於96年7月3日在檢察官面前接受偵訊以證人身
    分具結擔保所為陳述，過程連續完整，當時亦有被告乙○○
    、丙○○、丁○○等人在場，核其陳述之外部環境並無顯然
    不可信之情形，依刑事訴訟法第159條之1第2項規定，認有
    證據能力。
二、按被告以外之人於審判外之陳述，雖不符前4條之規定，而
    經當事人於審判程序同意作為證據，法院審酌該言詞陳述或
    書面陳述作成時之情況，認為適當者，亦得為證據；當事人
    、代理人或辯護人於法院調查證據時，知有第159條第1項不
    得為證據之情形，而未於言詞辯論終結前聲明異議者，視為
    同意作為證據；刑事訴訟法第159條之5第1項、第2項分別定
    有明文。查本件共同被告乙○○、丙○○、丁○○於警詢之
    陳述，及板橋中興醫院出具之告訴人驗傷診斷證明書，雖屬
    被告以外之人於審判外之陳述，惟檢察官、被告及被告原審
    之辯護人於原審準備程序時，已當庭表示不爭執該等陳述之
    證據能力，並於原審言詞辯論終結前復未聲明異議，有原審
    準備程序、審判筆錄在卷可考，而檢察官及被告於本院審理
    時對於該等陳述之證據能力亦無任何反對意見，本院審酌該
    等陳述作成情況，並無證明力明顯過低或證據係違法取得等
    情況，依刑事訴訟法第159條之5規定，認得為證據。又告訴
    人於96年6月15日接受司法警察調查所為之陳述，亦為被告
    以外之人於審判外之陳述，然檢察官及被告乙○○、丙○○
    、丁○○於本院審判期日對其證據能力已表示無意見，依同
    上規定，亦認有證據能力。
三、本件扣案本票、借據、酒瓶、血衣、血褲為警方合法搜索扣
    案之證物，有證據能力。至於板橋中興醫院關於告訴人甲○○之病歷資料，則為從事業務之人所製作之紀錄文書，依刑
    事訴訟法第159條之4第2款之規定，亦得為證據。
貳、認定犯罪事實，得心證之理由：
一、訊據被告乙○○、丙○○、丁○○對於其等於96年6月14日
    22時40分許，至臺北縣板橋信義路1巷26弄26號3樓303室之
    告訴人甲○○住處，告訴人並簽發本票15張（另外有3張作
    廢本票）、借據1紙交給被告乙○○，被告乙○○並認為告
    訴人簽發本票草率，發生錯誤，而以酒瓶毆打告訴人頭部，
    導致告訴人受有前額挫打裂傷等傷害，嗣後由被告乙○○騎
    乘機車搭載告訴人，被告丙○○、丁○○騎乘機車跟隨其後
    ，前往尋找告訴人之兄王德錚，告訴人見警方盤查後於途中
    跳車求救，警方並從被告乙○○之機車置物廂內取出告訴人
    之身分證、健保卡、行車執照及數位相機一台等情均不爭執
    ，惟矢口否認有任何妨害自由犯行，被告乙○○辯稱：因告
    訴人積欠其妹許千妙金錢，告訴人同意歸還積欠許千妙之債
    務，自行簽發本票15張，亦同意我取走身分證、健保卡、行
    車執照，我沒有強迫告訴人簽本票及借據云云。被告丙○○
    及丁○○辯稱：當日與乙○○相約要去唱歌，乙○○後來說
    要處理一些事情，要我們陪同，我們沒有強押告訴人也沒有
    毆打告訴人，告訴人是自己同意簽本票及借據，會陪被告乙○○一起去是擔心乙○○太衝動云云。
二、然查：
（一）被告乙○○夥同被告丙○○、丁○○於96年6月14日22時4
      0分許，前往臺北縣板橋市○○路1巷26弄26號3樓303室租
      屋住處樓下等候告訴人，待告訴人返回住處樓下時，乙○○向告訴人恫嚇稱：「你欠我妹錢，把錢拿出來」，告訴
      人不從，被告乙○○以手打告訴人腹部兩下，嗣被告乙○○、丙○○、丁○○將告訴人押上位於3樓303室住處，被
      告乙○○對告訴人表示所積欠許千妙之款項一定要歸還，
      並要求簽發本票，否則要讓告訴人死、活不下去，告訴人
      心生恐懼，遂允諾簽發本票15張及借據1張，其間被告乙○○並持酒瓶往告訴人額頭上砸，導致告訴人受有前額挫
      打裂傷等傷害，在告訴人簽發完整本票15張（票號：3145
      2至31461號、31464至31468號，面額均為1萬元、發票日
      期：96年7月20日起至97年8月20日止見）後，被告乙○○
      並取走告訴人之身分證、健保卡、行車執照及CASIO數位
      相機1台，而告訴人簽完本票及借據後，因被告乙○○、
      丙○○、丁○○等人未取得現款仍不願離去，即向被告乙○○等人陳稱：可向其兄（王德錚）借錢償還等語，其後
      乃由被告乙○○騎乘車號CYM-759號重型機車搭載告訴人
      ，而被告丙○○、丁○○則各騎乘其所有之機車在後尾隨
      ，避免告訴人脫逃，迄於15日凌晨零時15分許，行經臺北
      縣板橋市○○○路五十六號前，告訴人見路旁有警方臨檢
      ，遂跳下車，向警方呼救，乃重獲行動自由等情，業據告
      訴人於96年7月3日接受檢察官偵訊及於96年11月8日原審
      審判期日以證人身分具結指證詳實（見偵查卷第103頁、
      第104頁；原審卷第114頁、115頁）。
（二）另據被告丙○○、丁○○於原審96年11月15日審判期日以
      證人身分作證之證詞，其二人於案發當日曾先陪同被告乙○○至工廠找告訴人未果，被告乙○○於警詢中亦供稱其
      有告訴丙○○、丁○○要處理許千妙與其男友之債務，被
      告丙○○、丁○○並答應一同前往，顯見被告丙○○、丁○○知悉被告乙○○找彼等至告訴人住處之目的，係夥眾
      對告訴人施加壓力討債。而本件警方在告訴人跳車求救後
      ，當場逮捕被告乙○○、丙○○、丁○○3人，並在乙○○所騎乘重型機車置物箱內查扣前引本票15張、借據1張
      、告訴人身分證、健保卡、行車執照各1張及CASIO數位相
      機1台，並至告訴人租屋處起出血衣、血褲各1件、3張丟
      棄於垃圾桶之作廢本票、酒瓶1個等物，有搜索扣押筆錄
      及扣押物品目錄表附於偵查卷可憑（見偵查卷第45頁至第
      75頁），觀偵查卷第57頁所附板橋中興醫院出具之告訴人
      驗傷診斷證明書，載明告訴人受有前額挫打裂傷，被告乙○○亦坦承此為其持酒瓶毆打告訴人頭部所造成，倘若被
      告乙○○與告訴人討論清償債務過程平和，告訴人出於自
      由意志同意配合簽發本票清償債務，何以被告乙○○須以
      暴力加害，又若告訴人係出於自由意志真要找其兄王德錚
      代為清償，則被告乙○○、丙○○、丁○○三人何需騎乘
      3台機車，由被告丙○○、丁○○跟隨在旁，帶同告訴人
      於深夜出發找王德錚？告訴人又何以見警察臨檢即不顧身
      體受傷之危險而跳車求救？綜上事證，足見前引告訴人之
      指證應為事實，告訴人係因被告乙○○以手擊打其腹部兩
      下，心生畏懼，遂在自由行動意志受強暴行為抑制之情形
      下，任由被告乙○○、丙○○、丁○○三人押上租屋處，
      其間並因被告乙○○出言脅迫，表示積欠許千妙款項一定
      要歸還，復要求簽發本票，否則要讓告訴人死、活不下去
      ，在身體已先受被告乙○○毆打，續受言語脅迫，復有被
      告丙○○、丁○○在旁助勢，無從抗拒，遂允諾簽發本票
      15張及借據1張，而被告乙○○、丙○○、丁○○見告訴
      人簽完本票及借據後，因未取得現款不願離去，乃在告訴
      人自由意志受迫之情況下，接續共同控制其行動自由，由
      被告乙○○騎乘重型機車搭載告訴人，由被告丙○○、丁○○各騎乘其所有之機車在後尾隨，避免告訴人脫逃，迄
      於翌日即15日凌晨零時15分許，在行經臺北縣板橋市○○○路56號前，因有警方臨檢，告訴人乃能趁機跳車呼救、
      重獲行動自由無誤。被告乙○○、丙○○、丁○○前開辯
      解，均為畏罪避重就輕之詞，與事實相違，不足採信。本
      件事證明確，被告乙○○、丙○○、丁○○為代被告乙○○之妹索債而共同以強暴及脅迫方式剝奪告訴人行動自由
      之犯行，事證明確，堪以認定。
參、論罪及科刑之理由
一、按刑法第302條第1項及第304條第1項之罪，其所保護之法益
    均為被害人之自由，而不論私行拘禁或以強暴、脅迫為手段
    ，其罪質本屬相同，惟第302條第1項之法定刑，既較第304
    條第1項為重，則以私行拘禁等不法方法妨害人自由，縱其
    目的在使人行無義務之事，或妨害人行使權利，仍應逕依第
    302條第1項論罪，並無適用第304條第1項之餘地，有最高法
    院29年上字第3757號判例要旨意旨可憑。又按刑法上之強盜
    罪，以有為自己或第三人不法所有之意圖為構成要件之一，
    若奪取財物係基於他種目的，而非出於不法所有之意思者，
    縱其行為違法，要不成立強盜罪，最高法院亦著有21年上字
    第18號判例可參。
二、本件檢察官雖主張被告乙○○、丙○○、丁○○係共同基於
    意圖為自己不法所有之犯意聯絡，由被告乙○○以告訴人積
    欠其妹妹許千妙款項為由，邀集被告丙○○、丁○○共同向
    告訴人催討債務。其等於96年6月14日晚上10時許，守候於
    告訴人住處樓下，趁告訴人與女友彭宣穎返回住處時，被告
    丙○○、丁○○隨即押著告訴人之雙手，不讓其逃脫，而被
    告乙○○等人將告訴人強行帶往其住處後，被告乙○○即向
    告訴人表示其積欠許千妙之債務應返還等語，雖告訴人否認
    ，但仍遭被告丙○○、丁○○強押住肩膀無法反抗，此時，
    被告乙○○竟持酒瓶往甲○○額頭上砸，又徒手毆打告訴人
    ，導致告訴人受有前額挫傷及裂傷、左膝擦挫傷等傷害，而
    被告乙○○等人在告訴人受傷無法抗拒之際，將告訴人所有
    之數位相機及身分證、健保卡、行照強行取走，復要求告訴
    人簽署15張本票及借據1張，認被告乙○○、丙○○、丁○○所為係犯刑法第328條第1項強盜罪嫌（若依檢察官起訴意
    旨，應係成立同法第330條第1項結夥三人加重強盜罪嫌）。
三、惟查：
（一）被告乙○○之妹許千妙以證人身分於原審96年11月8日審
      判期日到庭具結證稱：我與告訴人同居期間，自95年12月
      起至96年2月之前，告訴人尚無職業，故二人當時生活花
      費均先由我支出，嗣於96年2月以後，告訴人才有工作，
      有拿10多萬元給我做生活費，包括借款給告訴人部分，告
      訴人還積欠10多萬元等語；其於警詢時亦稱：告訴人是我
      前男友，我與他有財務上糾紛，他欠我近20萬元刷卡和貸
      款．．．．．是我哥哥乙○○聽到我感情上糾紛才會想幫
      我討債等語（見偵查卷第39頁所附96年6月15日警詢筆錄
      ，按此陳述雖屬傳聞證據，但無礙作為彈劾證據之適格，
      得以之反駁檢察官所提不利於被告之證據）。又證人王德
      錚即告訴人之兄於原審同審判期日到庭證稱：於96年1月1
      日至農曆過年，許千妙與告訴人與我同住，該段期間應是
      由許千妙支付生活費用，因為告訴人有一段時間沒有工作
      等語，而原審質之告訴人，其雖否認與許千妙間有債權債
      務關係，惟不否認曾向許千妙借貸，且同居之初先由許千
      妙支付生活費用，然而告訴人對於嗣後有工作後，給付給
      許千妙多少錢、究竟是清償借款還是給付生活費用、兩人
      之間如何分擔等，均無法詳細說明，足見許千妙證述告訴
      人積欠其債務乙節尚非無據。從而，被告乙○○係為代為
      討回許千妙所認知之告訴人所欠債務，乃夥同被告丙○○
      、丁○○實行本件妨害自由犯行，其等所要求簽發之本票
      與借據金額雖達15萬元，然以許千妙警詢所言，許千妙主
      觀上認定告訴人積欠20餘萬元，而被告等人當時要求告訴
      人簽發本票或借據之目的，係為清償之擔保或執為債權憑
      證，其等主觀上並無不法所有之意圖甚明。又被告乙○○
      所取走之CASIO數位相機一台，證人許千妙已於原審證稱
      為其所購買，並提出家樂福提貨單為證，徵諸告訴人亦於
      原審證稱該相機為許千妙購買，惟稱是許千妙刷卡買給他
      的，他有拿錢給許千妙去付信用卡費等語；惟此屬其二人
      所有權歸屬認知之糾紛，上開數位相機確實是許千妙刷卡
      購買，是被告乙○○認定其為許千妙之物，亦非無據，是
      被告乙○○取回其主觀上認為屬於其妹許千妙所有之物，
      亦無不法所有之意圖。
（三）據上所述，被告乙○○等人主觀上為追討告訴人積欠許千
      妙之債務及財物，雖以強暴脅迫剝奪告訴人行動自由方式
      為之，然非出於不法所有意圖，顯與強盜罪構成要件不符
      ，檢察官起訴所引法條容有誤會，惟社會基本事實同一，
      本院爰依職權將起訴法條變更為刑法第302條第1項之以強
      暴、脅迫方式剝奪人之行動自由罪。
（四）本件檢察官不服原審判決，認為證人許千妙雖於原審提出
      分擔費用表，但此為證人許千妙在審判外個人製作文書，
      是否可信顯有疑問，而證人許千妙證稱告訴人向其借款及
      個人花費共25萬7512元，只有清償10萬7850元等語，然證
      人即告訴人到庭證稱跟許千妙同居期間約拿17、18萬元給
      許千妙，由其負擔房租，而工作所得交給許千妙處理，雙
      方金錢分算不清，系爭相機購買時雖用許千妙的信用卡刷
      卡支付價金，然每月有還許千妙等語，參以告訴人與證人
      許千妙當時為同居男女朋友關係，雙方在感情基礎下，雙
      方間在無任何借據或票據下，亦無約定利息情況下，往往
      是贈與關係；又證人王德錚雖為告訴人之兄，然證人王德
      錚到庭證稱僅與告訴人同住一個半月，告訴人剛從高雄北
      上時有在做鐵工等語，參以告訴人與證人王德錚雙方財務
      各自獨立，告訴人既有工作則會有收入，而證人王德錚是
      否瞭解告訴人之財務狀況實屬疑問，則尚難僅憑證人王德
      錚證言，即率邇認定告訴人與證人許千妙確實有債權債務
      關係，進而認定被告等人無不法所有之意圖。另證人許千
      妙證稱無委託被告乙○○等人討債，亦未告知被告等人告
      訴人積欠多少錢，是以尚難認證人許千妙與告訴人間有借
      貸等債權債務關係，況本案扣案之本票及借據面額達15萬
      元，也超過證人許千妙證稱告訴人共積欠13萬多元，是以
      本案被告等人有不法所有意圖堪以認定，原審將原起訴法
      條刑法328條第1項之強盜罪變更為刑法第304條第1項之強
      制罪，顯有未洽，為此提起上訴，請求改以強盜罪論處被
      告罪刑。然揆諸前引許千妙及王德錚之證詞，告訴人與乙○○之妹許千妙同居期間初期，確由許千妙支付生活費用
      ，許千妙主觀上認定告訴人積欠刷卡卡費與貸款，並提出
      數位相機為其刷卡購買之提貨單為憑，告訴人與許千妙於
      彼此歡愛之期間同居共財，在感情破裂後，並不易清楚釐
      清雙方之財務關係，本件核心爭點非在於計算告訴人與許
      千妙之確切債權債務金額，而在於被告乙○○、丙○○、
      丁○○等人有無基於不法所有意圖而強取告訴人財物，以
      前引許千妙之證詞及許千妙於原審所證稱：我跟我哥哥說
      我跟告訴人在一起就負債，沒錢繳信用卡等語，被告乙○○既為許千妙之兄，其代妹向告訴人索討債務，並未違人
      情之常，所要求告訴人簽立本票與借據金額亦非顯不相當
      ，其與被告丙○○、丁○○所採之強暴脅迫妨害自由討債
      手段，於法固有未合，然非出於不法所有意圖，即不能強
      盜罪論處，本件被告乙○○、丙○○、丁○○出於索債之
      目的，而無不法所有之意圖，共同以強暴、脅迫方式剝奪
      告訴人行動自由時間長達1小時35分，依前揭判例意旨，
      係成立刑法第302條第1項之以強暴、脅迫方式剝奪人之行
      動自由罪，而非成立刑法第304條第1項之強制罪或同法第
      328條第1項之強盜罪或同法第330條第1項之加重強盜罪，
      起訴法條，應予變更。被告乙○○、丙○○、丁○○就所
      犯以強暴、脅迫方式剝奪人行動自由罪，有犯意聯絡，行
      為分擔實行，為共同正犯。被告乙○○、丙○○、丁○○
      提起上訴，執詞否認犯罪，請求撤銷改判無罪，雖無理由
      ；然原審誤其等係共犯刑法第304條第1項之強制罪，有關
      事實認定及論罪法條之適用，容有違誤。至於檢察官提起
      上訴指摘原審判決變更起訴書之刑法第328條第1項之強盜
      罪，有所未當，請求仍以強盜罪論罪科罰，亦無理由，惟
      原審判決此部分既有上述可議之處，就原審諭知被告3人
      成立刑法第304條第1項強制罪部分，仍應由本院撤銷改判
      。
四、爰分別審酌被告乙○○、丙○○、丁○○之犯罪動機、目的
    ，其中被告乙○○夥同友人被告丙○○、丁○○共同以妨害
    自由不法方式代其妹向告訴人追討債務，兼衡彼等犯罪手段
    、參與程度、對告訴人所生損害、被告等人犯後猶否認妨害
    自由犯行等一切情狀，分別量處如主文所示之刑，並均諭知
    易科罰金之折算標準。
肆、無罪部分之理由：
一、公訴意旨另以：被告乙○○邀集友人丙○○、丁○○共同向
    告訴人催討債務，其等於96年6月14日22時許，前往告訴人
    位於臺北縣板橋市○○路1巷26弄26號3樓303室樓下，趁告
    訴人返回住處時，而被告乙○○、丙○○、丁○○則向告訴
    人稱：「要不要到樓上談債務解決一事」，告訴人雖心有不
    甘，然迫於對方人多且人高馬大，遂同意與被告乙○○等3
    人返回住處，被告為達目的，另向彭宣穎恫稱「如果報警，
    甲○○會死的很難看」。被告丙○○、丁○○與被告乙○○
    ，復基於共同傷害人之身體之犯意，毆打告訴人，至告訴人
    受有前額挫打裂傷、右膝擦挫傷等傷害。因認被告乙○○、
    丙○○、丁○○涉有刑法第305條恐嚇罪嫌，被告丙○○、
    丁○○涉有刑法第277條第1項傷害罪嫌。
二、按犯罪事實應依證據認定之，無證據不得認定犯罪事實；不
    能證明被告犯罪或其行為不罰者應諭知無罪之判決；刑事訴
    訟法第154條第2項、第301條分別定有明文。
三、訊據被告乙○○、丙○○、丁○○矢口否認有檢察官所指之
    出言恐嚇犯行，被告丙○○、丁○○亦否認有傷害告訴人之
    行為。被告乙○○辯稱：告訴人積欠其妹許千妙債務，自己
    同意上樓並簽發本票，沒有強押告訴人，更沒有出言恐嚇彭
    宣穎；被告丙○○、丁○○辯稱：當日只是和乙○○相約去
    唱歌，乙○○說要處理一些事情，要我們陪同，沒有強押告
    訴人，也沒有毆打告訴人，告訴人是自己同意上樓簽本票及
    借據，我們會陪被告乙○○一起去是擔心乙○○太衝動，我
    們沒有恐嚇彭宣穎及動手打告訴人。
四、經查：
（一）證人彭宣穎於原審到庭結證證稱：當日有陪同告訴人返回
      信義路住處，有看到被告3 人陸續到告訴人住處樓下，沒
      有看到被告乙○○打告訴人，被告丙○○、丁○○抓住告
      訴人的左、右手架上樓，乙○○則恐嚇我說「不准報警，
      否則要讓甲○○不得好死」，嗣後我待在樓下，直到被告
      3人要帶告訴人去找告訴人的哥哥，我因為遭到恐嚇所以
      不敢報警，直到被告等人離去，仍然不敢報警云云（見原
      審卷第143頁審判筆錄﹚。惟被告3人自警詢、偵查及審理
      中均一再供稱並未看見彭宣穎，亦未恐嚇彭宣穎等語。對
      照告訴人於原審證稱：當時在租屋處樓下，只有乙○○打
      我，丙○○、丁○○並未出手，只是站在後面要我不要跑
      掉，上樓時，乙○○像警察一樣扣住我的手強押上樓，丙○○、丁○○跟在乙○○後面，怕我跑掉等語（見原審卷
      第136頁、137頁審判筆錄﹚。以彭宣穎之證詞與告訴人之
      證詞相互勾稽，對於當時被告有無出手毆打告訴人、何人
      強押告訴人上樓等基本事實之證述內容，均有不符，顯有
      重大瑕疵。再者，彭宣穎如親見被告等人強押告訴人上樓
      ，其為告訴人女友，若擔心告訴人安危，理應報警，且乙○○等人亦未控制彭宣穎之行動自由，阻擾彭宣穎報警，
      證人彭宣穎復證稱自被告強押告訴人上樓直至下樓離去，
      看到告訴人受傷後，其仍然一直站在告訴人住處樓下，仍
      未報警之言，核與常情不符。又告訴人於原審雖證稱被告
      乙○○有出言恐嚇彭宣穎，恐嚇內容為「不要亂說話，不
      然我（指甲○○﹚會死得很難看」（見原審卷第135頁﹚
      ，然對照其於偵查中證述「乙○○恐嚇彭宣穎說不要管，
      不要報警，否則要給『她』死」（見偵查卷第104頁偵訊
      筆錄﹚，對於恐嚇之加害對象差距甚大，彭宣穎、告訴人
      二人證詞完全不符，欠缺憑信性，不得援為被告有罪之證
      據。檢察官所指被告等人出言恐嚇彭宣穎乙節，並無充足
      證據證明。
（二）有關被告丙○○、丁○○涉嫌傷害告訴人部分：告訴人於
      原審證稱被告丙○○、丁○○在樓下時沒有毆打他，但到
      樓上強押他的肩膀，讓被告乙○○拿酒瓶砸他的額頭，他
      還有被人毆打肚子、胸部、腳，還被人踹背，但不知道丙○○、丁○○有無出手云云。惟被告丙○○、丁○○自警
      詢、偵查及審理均供稱並未出手毆打告訴人，核與共同被
      告乙○○之供述、證述相符。又被告乙○○自警詢、偵查
      及審理中一再供稱是因為告訴人亂寫本票，寫壞3張，他
      一時生氣所以才拿酒瓶打告訴人，對照扣案之本票18張，
      其中3張本票記載不完整有塗改痕跡，於告訴人住處垃圾
      筒中尋獲，其餘15張完整本票則係於被告乙○○騎乘之機
      車置物廂內取出等情，可知乙○○供稱因為告訴人一開始
      亂簽本票，一時氣憤下持酒瓶毆打告訴人頭部之詞，未與
      事實相悖。此外，告訴人對於被告丙○○、丁○○何時出
      手、如何出手毆打之指述先後不符，先於警詢稱：被告丙○○、丁○○強押上樓後，壓住其肩膀，命其跪在地上，
      乙○○拿酒瓶往他頭上砸，又對他的胸部、腳等部位拳打
      腳踢等語。再於偵查中指稱：被告乙○○用酒瓶打他的頭
      ，導致頭部受傷，被告丙○○、丁○○壓制他讓他無法抵
      抗，也有用手打他等語，其指述顯有出入，不能遽信。比
      對告訴人之板橋中興醫院病歷、診斷證明書資料，告訴人
      僅受有前額挫打裂傷、右膝挫擦傷等傷害，其他身體部位
      並無受傷痕跡，其前額挫打裂傷為被告乙○○持酒瓶毆打
      所致，至於右膝挫擦傷應為告訴人跳車報警求救時造成之
      傷害，核其傷勢與告訴人指陳被告3人對其拳打腳踢，毆
      打腳、腹部、胸部等部位不符，倘若被告3人共同痛毆告
      訴人，對之拳打腳踢，告訴人所受之傷顯然不止如此。是
      以本件並無充分證據證明被告丙○○、丁○○有出手毆打
      告訴人或壓制告訴人讓被告乙○○得以使用酒瓶毆擊告訴
      人頭部之共同傷害行為。
（三）按共同正犯之所以應對其他共同正犯所實施之行為負其全
      部責任者，以就其行為有犯意之聯絡為限，若他犯所實施
      之行為，超越原計畫之範圍，而為其所難預見者，則僅應
      就其所知之程度，令負責任，未可概以共同正犯論，有最
      高法院50年台上字第1060號判例可資參照。綜上所析，被
      告乙○○持酒瓶毆打告訴人之舉，顯為個人起意所為，無
      證據證明被告乙○○傷害告訴人之行為在被告3人原先脅
      迫告訴人還錢之妨害自由犯意聯絡範圍內，被告丙○○、
      丁○○無需為被告乙○○傷害行為負責。
五、綜上所陳，本件依檢察官所舉證據及卷內事證尚不足以證明
    被告乙○○、丙○○、丁○○3人確有檢察官所指恐嚇危害
    安全犯行、被告丙○○、丁○○有共同傷害犯行，揆諸首開
    說明，此部分不能證明被告犯罪。原審就被告乙○○被訴恐
    嚇危害安全部分、被告丙○○、丁○○被訴恐嚇危害安全、
    傷害部分，諭知其等無罪判決，即無不合。檢察官以證明力
    之爭執指摘原判決不當，提起上訴，為無理由，應予駁回。
據上論斷，依刑事訴訟法第364條、第368條、第369條第1項、第
299條第1項、第300條，刑法第28條、第302條第1項、第41條第1
項前段，刑法施行法第1條之1第1項、第2項前段，判決如主文。
本案經檢察官劉異海到庭執行職務。
中    華    民    國    98    年    2     月    2     日
                刑事第十三庭  審判長法  官  曾德水
                                    法  官  林婷立
                                    法  官  陳恆寬
以上正本證明與原本無異。
以強暴脅迫方法剝奪人行動自由部分，如不服本判決，應於收受
送達後10日內向本院提出上訴書狀，其未敘述上訴之理由者並得
於提起上訴後10日內向本院補提理由書（均須按他造當事人之人
數附繕本）「切勿逕送上級法院」。
恐嚇危害安全及傷害部分，不得上訴。
                                    書記官  黃家麟
中    華    民    國    98    年    2     月    9     日
附錄論罪科刑法條
刑法第302條
私行拘禁或以其他非法方法，剝奪人之行動自由者，處5年以下
有期徒刑、拘役或3百元以下罰金。
因而致人於死者，處無期徒刑或7年以上有期徒刑，致重傷者，
處3年以上10年以下有期徒刑。
第1項之未遂犯罰之。


司法院資訊處製作；財團法人民間司法改革基金會備份。
